臺灣高等法院高雄分院刑事判決　　　　 96年度上易字第315號
上　訴　人　臺灣高雄地方法院檢察署檢察官
被　　　告　甲○○
　　　　　　乙○○
上列上訴人因被告等傷害案件，不服臺灣高雄地方法院95年度簡
上字第875 號中華民國96年1 月31日第一審判決（聲請簡易處刑
案號：臺灣地方法院檢察署94年度偵字第22916 號），提起上訴
，本院判決如下：
    主  文
上訴駁回。
    理  由
一、公訴意旨略以：緣於民國94年6 月22日上午11時30分許，在
    高雄縣美濃鎮鎮公所鎮長辦公室內，鎮民代表蔡世珍、馮壬
    招與鄭登海，開完水災檢討會議，一同在鎮長辦公室內休息
    ，被告甲○○係美濃鎮合和里里長，亦因水災問題至鎮長辦
    公室暸解該里災情時，從事宗教活動之告訴人丙○○因其土
    地開發問題，前來鎮長辦公室找民政課長即被告乙○○理論
    ，2 人並為此發生口角爭執，馮壬招與鄭登海2 人見告訴人
    態度惡劣，遂上前勸阻，不料告訴人不但未接受，而反唇與
    鄭登海、馮壬招發生更激烈之口角，進而互相拉扯。鄭登海
    、蔡世珍、馮壬招乃公然侮辱告訴人之名譽（3 人妨害名譽
    部分，業經原審分別判刑確定）。告訴人則脫下袈裟單手按
    住鄭登海的脖子，馮壬招上前勸架，卻遭告訴人出手毆打（
    告訴人所涉傷害罪部分另案經臺灣高雄地方法院判處拘役20
    日確定），鄭登海（另經原審判處拘役20日確定）與被告甲
    ○○、乙○○竟共同基於傷害之犯意聯絡，由被告乙○○抱
    住告訴人，鄭登海、被告甲○○則合力拉扯告訴人，將告訴
    人壓倒在上址沙發上，在拉扯之中，致告訴人受有左後枕挫
    傷及腫傷、左下唇擦傷之傷害，因認被告甲○○、乙○○與
    鄭登海共同涉犯刑法第277 條第1 項之傷害罪嫌云云。
二、按被告以外之人於審判外之陳述，雖不符刑事訴訟法第159
    條之1 至第159 條之4 之規定，而經當事人於審判程序同意
    作為證據，法院審酌該言詞陳述或書面陳述作成時之情況，
    認為適當者，亦得為證據。當事人、代理人或辯護人於法院
    調查時知有第159 條第1 項不得為證據之情形，而未於言詞
    辯論終結前聲明異議者，視為有前項之同意，同法第159 條
    之5 第1 、2 項定有明文。立法意旨在於傳聞證據未經當事
    人之反對詰問予以核實，原則上先予排除，惟若當事人已放
    棄反對詰問權，於審判程序中表明同意該等傳聞證據可作為
    證據，基於尊重當事人對傳聞證據之處分權，及證據資料愈
    豐富，愈有助於真實發見之理念，且強化言詞辯論主義，使
    訴訟程序得以順暢進行，上開傳聞證據亦均具有證據能力。
    查本案據以認定犯罪事實存否之被告以外之人之言詞或書面
    陳述，被告及檢察官於原審及本院審理時，均同意作為證據
    ，且於本院言詞辯論終結前，均未聲明異議，而本院審酌該
    言詞陳述及書面陳述作成之情況，未見有何不適當之情形，
    故依前開規定，均得為證據。
三、再按犯罪事實應依證據認定之，無證據不得認定犯罪事實。
    不能證明被告犯罪者，應諭知無罪之判決，刑事訴訟法第15
    4 條第2 項、第301 條第1 項分別定有明文。次按事實之認
    定，應憑證據，如未能發現相當證據，或證據不足以證明，
    自不能以推測或擬制之方法，以為裁判基礎。又認定犯罪事
    實所憑之證據，雖不以直接證據為限，間接證據亦包括在內
    ；然而無論直接或間接證據，其為訴訟上之證明，須於通常
    一般之人不致有所懷疑，而得確信其為真實之程度者，始得
    據為有罪之認定，倘其證明尚未達到此一程度，而有合理之
    懷疑存在時，即無從為有罪之認定。再告訴人之告訴，係以
    使被告受刑事訴追為目的，是其陳述是否與事實相符，仍應
    調查其他證據以資審認（最高法院40年度台上字第86號、76
    年度台上字第4986號、52年度台上字第1300號判例意旨參照
    ）。
四、本件檢察官認被告甲○○、乙○○共犯傷害罪嫌，無非係以
    告訴人之指訴、證人葉秀蘭之證詞及健仁醫院診斷證明書1
    份等資為論據。訊據被告甲○○、乙○○則均否認有何傷害
    之犯行，被告甲○○辯稱：伊只是勸架，沒有打告訴人等語
    ；被告乙○○辯稱：伊只是勸架而拉告訴人，讓他不要再打
    馮壬招，沒有打告訴人等語。經查：
  (一)被告甲○○、乙○○上開所辯，核與證人馮壬招、蔡世珍於
    警詢中陳述稱：馮壬招趨前勸架，告訴人轉身揮拳打馮壬招
    ，馮壬招跌坐在沙發上，告訴人又把馮壬招押在沙發上揮拳
    打馮壬招頭部，蔡世珍、葉秀蘭及現場之人即分別把告訴人
    及馮壬招拉開，現場之人員有勸架拉開，沒有人打告訴人等
    語之情相符（見偵二卷第25-31頁）。
  (二)又於94年6 月22日上午11時30分許，在高雄縣美濃鎮鎮公所
    的鎮長辦公室，告訴人與鄭登海發生扭打時，馮壬招並未毆
    打告訴人，卻遭告訴人打傷而跌坐在沙發上，被告乙○○就
    從後面抱住告訴人，把告訴人壓在沙發上等情，已據證人即
    告訴人丙○○證稱在卷（見原審卷第102-106 頁），另證人
    葉秀蘭於原審審理時亦結證稱：告訴人有回手打到馮壬招，
    馮壬招被揮開後就坐在椅子上，後來其他鎮公所人員就圍過
    來，伊擋住馮壬招，背後的人如何打伊不知道，伊轉過頭回
    去看時看到告訴人遭被告乙○○從背後壓在沙發上等語甚詳
    （見原審卷第92-97 頁）。是由告訴人及證人葉秀蘭上開證
    述之情，亦堪認告訴人於案發當日，確有打傷馮壬招而使馮
    壬招跌坐在沙發上，且被告乙○○除了因馮壬招遭毆打而從
    後抱住告訴人，將告訴人壓在沙發上外，並無其他毆打告訴
    人之行為，自堪認被告乙○○上開所辯：伊只是勸架，讓他
    不要再打馮壬招，沒有打告訴人等語，應堪採信。
  (三)又證人葉秀蘭並未目睹被告甲○○有毆打告訴人之情，其於
    檢察官偵查中證稱：被告甲○○坐在位置壓等語，是指甲○
    ○有在場等情，亦據證人葉秀蘭於原審審理時證稱明確在卷
    （見原審卷第94、95頁），且告訴人於原審審理時亦證稱：
    伊被壓在沙發上，伊後面腦部被何人打了一拳，伊不知道等
    語（見原審卷第104 頁）。至告訴人於原審審理時雖證稱：
    伊被壓在沙發上翻過來，就看到鄭登海、甲○○打伊肚子云
    云，惟上情為被告甲○○所堅詞否認，亦與證人馮壬招、蔡
    世珍上開警詢中陳述之情節不符，且觀卷附告訴人所提出之
    診斷證明書，告訴人於94年6 月22日前往健仁醫院診斷時，
    係受有「左後枕挫傷及腫傷，左下唇擦傷」，告訴人肚子並
    未受傷，亦有該院診斷證明書1 份在卷可稽（見偵二卷第36
    頁）。另告訴人於原審審理時復已證稱：伊肚子沒有受傷，
    驗傷單也驗不出來等語（見原審卷第104 頁），亦足認縱告
    訴人指訴：被告甲○○打伊肚子云云之情可以採信，告訴人
    亦未因此而受傷。則據上，尚難認被告甲○○有共同傷害告
    訴人之行為，亦難認被告甲○○應負傷害罪責。是被告甲○
    ○上開所辯：伊只是勸架，沒有打告訴人等語，亦堪採信。
  (四)檢察官上訴認：告訴人係與被告乙○○發生口角，旋引起同
    在鎮長室之被告甲○○一同加入，進而鬥毆，證人葉秀蘭已
    證明當時無人在勸架，均在打架之事實，故被告2 人應與其
    他人有共同傷害告訴人之犯意聯絡，而參與傷害告訴人之犯
    行云云。惟查，依證人葉秀蘭所證，雖足以證明被告乙○○
    除了因馮壬招遭毆打而從後抱住告訴人，將告訴人壓在沙發
    上；以及被告甲○○當時在場之事實外，尚不能證明被告2
    人確有檢察官所指之傷害犯行，業如上述。且被告2 人縱於
    上開時、地，曾與告訴人發生口角爭執，但既無其他積極證
    據足證被告2 人確有共同傷害告訴人之犯行，自不能以其與
    告訴人曾發生口角爭執，即遽予認定被告2 人之傷害犯行，
    併此敘明。
  (五)綜上所述，被告甲○○、乙○○2 人上開所辯：渠等僅係勸
    架，阻止告訴人毆打馮壬招，沒有共同傷害犯行等語，尚堪
    信為真實，公訴人所舉之證據，並未達於通常一般之人均不
    致有所懷疑，而得確信渠等有共同傷害告訴人之犯行，揆諸
    上開說明，被告甲○○、乙○○2 人之犯行，尚屬不能證明
    。
五、原審因而以不能證明被告甲○○、乙○○2 人犯罪，而為被
    告2 人無罪之諭知，核無違誤；檢察官上訴以上開情詞指摘
    原判決不當云云，為無理由，應予駁回。
六、原審共同被告馮壬招、蔡世珍2 人公然侮辱部分，業經原審
    以第二審判決各處罰金2 千元；被告鄭登海傷害及公然侮辱
    部分，亦經原審以第二審判決分別處拘役20日及罰金2 千元
    ，並均確定，併此敘明。
據上論斷，應依刑事訴訟法第368 條，判決如主文。
本案經檢察官沈紹嘉到庭執行職務。
中　　華　　民　　國　　96　　年　　6 　　月　　13　　日
                  刑事第七庭    審判長法  官   莊飛宗
                                      法  官   孫啟強
                                      法  官   邱明弘
以上正本證明與原本無異。
不得上訴。
中　　華　　民　　國　　96　　年　　6 　　月　　13　　日
　　　　　　　　　　　　　　　　　　　書記官  黃玉珠
